【裁判字號】    97,審交易,219
【裁判日期】    970725
【裁判案由】    業務過失傷害
【裁判全文】
臺灣高雄地方法院刑事判決           97年度審交易字第219號
公  訴  人  臺灣高雄地方法院檢察署檢察官
被      告  甲○○
上列被告因業務過失傷害案件，經檢察官提起公訴（97年度偵字
第14418 號），被告於本院審理期日為有罪之陳述，經裁定依簡
式審判程序審理，判決如下：
    主  文
甲○○從事業務之人，因業務上之過失傷害人，處有期徒刑肆月
，如易科罰金，以新臺幣壹仟元折算壹日。
    事  實  及  理  由
一、犯罪事實：
    甲○○考領有合格駕駛執照，且係詠耀有限公司（下稱詠耀
    公司）負責人，工作內容包含自行駕駛詠耀公司所有之車牌
    號碼YU-6865 號自用小貨車（下稱前開小貨車）載運貨品等
    項，係以駕駛為附隨業務之人。其於民國96年6 月28日16時
    50分，駕駛前開小貨車沿高雄市○○○路快車道（內側車道
    ）由東向西方向行駛，行經該路與鼎中路口（下稱前開路口
    ）因擬右轉而變換至慢車道（外側車道）時，本應注意汽車
    在快慢車道間變換車道時，應保持安全距離，而依當時天候
    晴、日間自然光線、柏油路面乾燥無缺陷、復無障礙物而視
    距良好等情狀，應無不能注意之情事，竟疏未注意及此，而
    冒然向右駛入慢車道中，適有乙○○騎乘車牌號碼XU F-212
    號重型機車（下稱前開機車），在前開路口停等紅燈後起駛
    亦擬右轉，甲○○所駕前開小貨車之右前車頭部位遂不慎擦
    撞乙○○所騎乘前開機車之左後車身部位，前開機車因而傾
    倒壓住乙○○之左腿，致乙○○受有左膝近端脛骨粉碎性骨
    折之傷害。甲○○於車禍事故發生後，留在事故現場向前來
    處理之警員坦承肇事，並願接受裁判。案經乙○○告訴。
二、訊據被告甲○○就其於前開時、地因駕車疏失釀成車禍事故
    因而致告訴人乙○○受傷，及其應對該本案車禍負起全部之
    過失責任等情，均坦承不諱，核與證人即告訴人乙○○於檢
    察事務官詢問時所為之陳述相符，並有道路交通事故現場圖
    暨調查報告表（一）、（二）、事故現場及車損照片、高雄
    榮民總醫院診斷證明書等件在卷足稽。又按汽車在設有慢車
    道之雙向2 車道，於快慢車道間變換車道時，應注意安全距
    離，道路交通安全規則第97條第2 項規定甚明，被告駕駛前
    開小貨車，本應遵守前開規則，且依卷附道路交通事故調查
    報告表（一）所載，本案車禍事故發生當時天候晴、日間自
    然光線、柏油路面乾燥無缺陷、復無障礙物而視距良好，並
    無不能注意之情事，詎被告竟疏未注意及此，致所駕駛前開
    小貨車之右前車頭部位擦撞乙○○所騎乘機車之左後車身部
    分，致乙○○受有左膝近端脛骨粉碎性骨折之傷害，被告之
    駕車行為自有過失，且對於本案之車禍事故及乙○○之傷勢
    ，更應負起全部之過失責任，則乙○○之受傷結果與被告之
    駕車過失行為間，自具有相當因果關係。末佐諸高雄市政府
    交通局車輛行車事故鑑定委員會亦認被告變換車道未保持安
    全距離係本案車禍事故之肇事原因（惟誤引道路交通安全規
    則第98條第1 項第6 款作為法規依據），至乙○○則無肇事
    因素，有該委員會出具之0000000 號鑑定意見書可憑。綜上
    ，足認被告之前開自白合於事實可堪採信，本案事證明確，
    被告之犯行至堪認定。
三、按刑法上所謂業務，係指個人基於其社會地位繼續反覆所執
    行之事務，其主要部分之業務固不待論，即為完成主要業務
    所附隨之準備工作與輔助事務，亦應包括在內；又從事業務
    之人，就一定危險認識之能力較一般常人為高，故課以較高
    之注意義務，換言之，客觀上，從事業務之人避免發生一定
    危險之期待可能性較常人為高，故其違反注意義務之可責性
    ，自亦較重，因之行為人以駕駛為其附隨業務，其駕駛之行
    為即不失為業務上行為之性質（最高法院71年度臺上字第15
    50號判例意旨、89年度臺上字第5002號判決意旨參照）。又
    按刑法上所謂業務不以行為時行為人是在執行業務為限，只
    要行為時所實施的行為形式上是與業務同類的行為，都屬於
    業務上的行為（最高法院71年度臺上字第7098號判例參照）
    。查被告平日工作內容包含駕駛前開小貨車載運貨品等項，
    ，業經本院認定如前，則被告係從以駕駛為附隨業務之人，
    是故核被告所為，乃係犯刑法第284 條第2 項前段之業務過
    失傷害罪。被告於車禍事故發生後，留在事故現場向前來處
    理之警員坦承肇事一節，由被告之交通事故談話紀錄表係在
    現場作成乙情可以佐之，則被告顯係對於未經發覺之犯罪自
    首而接受裁判，應依刑法第62條前段之規定，減輕其刑。
四、本院審酌被告係從事業務之人，本應注意汽車在快慢車道間
    變換車道時，應保持安全距離，被告竟疏於注意及此致肇事
    ，且因此造成乙○○受有左膝近端脛骨粉碎性骨折此一非輕
    之傷害，復迄未與乙○○達成和解而賠償其損失，實屬不該
    ，惟念被告於偵審程序中始終坦承犯行等一切情狀，爰量處
    如主文所示之刑，並依被告係詠耀公司負責人之經濟狀況各
    情，諭知以新臺幣1,000 元折算1 日之易科罰金折算標準。
據上論結，應依刑事訴訟法第273 條之1 第1 項、第299 條第1
項前段、第310 條之2 、第454 條第1 項，刑法第284 條第2 項
、第62條前段、第41條第1 項前段，判決如主文。
本案經檢察官劉穎芳到庭執行職務。
中    華    民    國    97    年    7     月    25    日
                  交通法庭    法  官  莊珮吟
以上正本證明與原本無異。
如不服本判決應於收受本判決後10日內向本院提出上訴書狀，並
應敘述具體理由，如未敘述上訴理由者，應於上訴期間屆滿後20
日內補提理由書狀於本院（均須按他造當事人之人數附繕本）「
切勿逕送上級法院」。
中    華    民    國    97    年    7     月    25    日
                              書記官  黃園芳
◎附錄本案所犯法條：
《刑法第284 條第2 項─業務過失傷害罪》
從事業務之人，因業務上之過失傷害人者，處1 年以下有期徒刑
、拘役或1,000 元以下罰金，致重傷者，處3 年以下有期徒刑、
拘役或2,000 元以下罰金。
《刑法施行法第1 條之1 》
中華民國94年1 月7 日刑法修正施行後，刑法分則編所定罰金之
貨幣單位為新臺幣。
94年1 月7 日刑法修正時，刑法分則編未修正之條文定有罰金者
，自94年1 月7 日刑法修正施行後，就其所定數額提高為30倍。
但72年6 月26日至94年1 月7 日新增或修正之條文，就其所定數
額提高為3 倍。


司法院資訊處製作；財團法人民間司法改革基金會備份。
